【裁判字號】    97,交聲,186
【裁判日期】    970716
【裁判案由】    違反道路交通管理處罰條例聲明異議
【裁判全文】
臺灣基隆地方法院交通事件裁定         97年度交聲字第186號
移送機關即
原處分機關  交通部公路總局臺北區監理所基隆監理站
異  議  人
即受處分人  甲○○
上列受處分人因違反道路交通管理處罰條例案件，對於交通部公
路總局臺北區監理所基隆監理站中華民國97年5 月28日所為之處
分（原處分案號：基監字第裁42-C00000000號），聲明異議，本
院裁定如下：
    主  文
異議駁回。
    理  由
一、原處分意旨略以：異議人即受處分人甲○○（下稱異議人）
    於民國97年4 月26日15時15分許，駕駛車牌號碼GZ-933號營
    業貨運曳引車，行駛於臺北縣汐止市○○路○段時，於行經
    有燈光號誌管制之路段闖紅燈，為臺北縣政府警察局汐止分
    局長安派出所警員當場舉發，並由交通部公路總局臺北區監
    理所基隆監理站依道路交通管理處罰條例第53條第1項、第
    63條第1項第3款（原處分漏引)、違反道路交通管理事件統
    一裁罰基準表規定，以基監字第裁42-C00000000號裁決書裁
    處罰鍰新臺幣（以下同）3,600元，並記違規點數共3點。
二、異議意旨略以：異議人固曾於上開時間駕駛車牌號碼GZ-933
    號營業貨運曳引車行經前揭地點，惟交通號誌亮綠燈時，伊
    已在路口，因當時前方有一輛大貨車掉下一只油桶，致使伊
    所駕駛之營業貨運曳引車通過困難而卡在路口，此時該路口
    之交通號誌已轉為紅燈，伊通過該路口後不久，旋即遭警員
    攔停指稱伊闖紅燈，並開單舉發，伊因不服取締而拒絕簽名
    ，蓋該路口為省道之大路口，行經車輛眾多，不可能有空檔
    闖紅燈，且警員取締亦無照相或攝影等證據，足資證明伊有
    闖紅燈之事實，據此聲明異議云云。
三、按汽車駕駛人，行經有燈光號誌管制之交岔路口闖紅燈者，
    處新臺幣1,800 元以上5,400 元以下罰鍰；又汽車駕駛人有
    左列各款所列條款之一者，除依原條款處罰鍰外，並予記點
    ：(三)有第43條、第53條或第54條情形之一者，各記違規點數
    3 點，道路交通管理處罰條例第53條第1 項、第63條第1 項
    第3 款分別定有明文。
四、經查：
  (一)本案異議人於97年4月26日15時15分許，駕駛車牌號碼GZ-93
    3 號營業用曳引車，行駛經臺北縣汐止市○○路○段之事實
    ，業據異議人自承在卷，並有臺北縣政府警察局北縣警交字
    第C00000000號舉發違反道路交通管理事件通知單1紙在卷可
    稽，則異議人於行經有燈光號誌管制之路段闖紅燈之事實洵
    堪認定。按違反道路交通管理事件統一裁罰基準及處理細則
    第11條第1項第1款規定：「行為人有本條例（指道路交通管
    理處罰條例）之情形，經當場舉發者，應填記駕駛人或行為
    人姓名、性別、出生年月日、地址、身分證統一編號及車主
    姓名、地址、車牌號碼、車輛種類。被查獲之駕駛人或行為
    人為受處分人時，應於填記通知單後將通知聯交付該駕駛人
    或行為人簽名或蓋章收受之；拒絕簽章者，仍應將通知聯交
    付該駕駛人或行為人收受，並記明其事由及交付之時間；拒
    絕收受者，應告知其應到案時間及處所，並記明事由與告知
    事項，視為已收受。」查本件異議人經舉發本件違規事實之
    臺北縣政府警察局汐止分局長安派出所員警乙○○當場攔停
    舉發後，拒絕於舉發通知單上簽名等情，業經異議人自承在
    卷，並有前述舉發通知單影本1 紙在卷足憑，又證人乙○○
    於異議人拒絕簽收舉發通知單後，即於舉發通知單之違規事
    實欄上載明「拒簽」，並仍將該舉發通知單交予異議人收執
    ，依前揭違反道路交通管理事件統一裁罰基準及處理細則第
    11條第1項第1款後段規定，無庸再另行寄發舉發通知單，此
    合先敘明。
  (二)異議人雖以伊於舉發違規當時並無闖紅燈置辯，惟查，證人
    即臺北縣政府警察局汐止分局長安派出所員警乙○○於本院
    調查中具結證稱：「（問：97年4月26日15時15分是否有在
    汐止大同路三段環球貨櫃前，舉發甲○○闖越紅燈左轉之事
    ？）有，當時我與異議人是在同一方向等待紅燈，我是騎乘
    警用機車，距離異議人右側15公尺左右，該處是一個貨櫃場
    的出口，設有紅綠燈，我是在貨櫃場右側保興街，我和異議
    人是在不同的平行道路等紅燈，我當時看到異議人違規左轉
    ，並確認燈號確實是紅燈，我等到我所行駛的道路燈號轉換
    為綠燈時，才鳴燈、響警鈴，大概距離異議人左轉100公尺
    後將他攔下，攔下他以後，他說他是在綠燈的時候左轉，我
    告訴他我和他是在同向的道路等待紅燈，我等到變為綠燈之
    後立刻上去舉發，他已經駕駛100公尺，所以不可能是綠燈
    左轉，而且我有告訴他，他左轉時我有再確認一次當時異議
    人的燈號是紅燈；（問：你當時所停之位置是否可以確認當
    事人的燈號？）可以，因為才相距約15公尺；（問：對於異
    議人稱他左轉時是綠燈，但是前方的貨車油桶掉下，阻礙其
    通行，他才卡在馬路口，燈號變為紅燈，有何意見？）當時
    交通順暢，他是停止的第一輛車，我沒有看到前方有貨車掉
    落油桶的情形，如果我有看到這種情形，我們會到路口叫他
    們排除，因為該路口有很多車輛行駛」（見本院97年7月10
    日訊問筆錄第1至2頁）。觀諸證人之證詞，異議人違規地點
    與證人目視地點僅相距15公尺，交通號誌及其轉換經過，一
    般人均可明確辯識，且證人當時所執行之勤務係為交通稽查
    勤務，其職司係交通安全之維護及交通違規之取締，故當較
    一般人為注意，是應無誤判之可能。再者，證人就舉發經過
    記憶清晰並連續陳述清楚，且前後並無矛盾之處，是異議人
    空口否認無違規之事實，復無法提出任何積極證據供本院調
    查，是本院無法為有利於異議人之認定。
  (三)再者，本件證人乙○○與異議人素不相識，亦無怨隙，應無
    甘冒自身觸犯偽證罪之風險而設詞誣攀異議人之理，且交通
    警員製單舉發違反道路交通處罰條例所列之違規事實，本質
    上係公務員依法執行職務之行為，如有枉法構陷或為不實記
    載之行為，亦需負擔嚴厲之刑事責任，國家並以此擔保公務
    員能忠實執行職務，如無其他證據顯示舉發警員有誤認或故
    意構陷之情事時，尚難以舉發警員無法提出其他證據佐證，
    即認其所述不可採信，故證人乙○○上開證述，應屬可採。
    是異議人之違規行為，堪予認定，應依法裁決。
五、綜上，異議人確有上揭闖紅燈之違規事實，既可認定。原處
    分機關依據道路交通管理處罰條例第53條第1 項及同條例第
    63條第1項第3款之規定及違反道路交通管理事件統一裁罰基
    準表規定，裁處罰鍰新臺幣3,600元及記違規點數3點，即無
    任何違誤，自應予維持。本件異議為無理由，應予駁回。
六、據上論斷，應依道路交通管理處罰條例第87條第2 項，道路
    交通案件處理辦法第19條，裁定如主文。
中    華    民    國    97    年    7    月    16     日
                  交通法庭法  官  鄭培麗
以上正本證明與原本無異。
對於本件裁定如有不服，應於收受送達後5日內，向本院提出抗
告書狀，敘述抗告之理由，抗告於臺灣高等法院。
中    華    民    國    97    年    7    月    16     日
                          書記官  王佩珠


司法院資訊處製作；財團法人民間司法改革基金會備份。
